臺灣臺北地方法院刑事判決　　　　　　　　　八十九年度自字第六七三號
　　自　訴　人　美吉生電化商品有限公司
　　代　表　人　乙○○
　　被　　　告　丙○○
右列被告因侵占等案件，經自訴人提起自訴 ，本院判決如左：
    主      文
丙○○無罪。
    理      由
一、自訴意旨係以：
  (一)丙○○於民國八十八年十二月十日起任職於美吉生電化商品有限公司（下稱美吉
    生公司）業務經理，其於八十九年七月一日、三日至台北市○○區○○街五巷一
    三九號一樓為美吉生公司向盈齊工程有限公司（下稱盈齊公司）收取冷氣貨款，
    盈齊公司於七月一日支付面額新台幣（下同）九萬一千七百元之支票及現款一千
    五百元，七月三日支付現金三千八百元，惟丙○○竟意圖為自己不法之所有，回
    公司後僅繳回九萬一千七百元之支票及一千五百元現款，餘款三千八百元謊報客
    戶無理要求折讓，無法收回，而侵占入己，經美吉生公司向盈齊公司確認，始知
    上情。
  (二)丙○○於八十九年七月五日至台北縣蘆州市○○路一五九號為美吉生公司向揚勝
    電器行收取冷氣機應收貨款十二萬元，竟意圖損害美吉生公司，未經美吉生公司
    授權同意，接受客戶折讓，僅收六萬元，（實則為六萬五千元），其所收之六萬
    元至今未繳回公司，造成公司十二萬元之損失。
  (三)丙○○於八十九年三月十三日向公司出貨一台除濕機，出售所得之貨款三千五百
    元未繳回公司。
    被告丙○○涉有刑法第三百三十六條第二項及第三百四十二條之罪嫌等語。
二、訊據被告否認有右揭犯行，辯稱：伊所收貨款均交回公司，但所有證據均在公司
    ，且時隔日久，伊難以舉證。盈齊公司部分因自訴人公司以多年庫存品冒充新品
    ，為盈齊公司發現，要求退貨，經被告斡旋而由自訴人授權而折讓，所有尾款於
    八十九年七月二十日盈齊公司已付清。揚勝電器行分離式冷氣部分自訴人公司與
    揚勝電器行有約，只要購滿三十台，即可每台減二千元，因揚勝電器行已買滿三
    十台，故依約折讓六萬元，所餘六萬五千元貨款亦已向揚勝電器行收取支票交回
    公司。至於除濕機一台三千五百元部分，伊均已交回公司等語。
三、經查揚勝電器行部分，自訴人嗣改稱雖有購買三十台每台減二千元之約定，但所
    收貨款應收現金，不可收支票，被告以支票交回公司，為公司所拒，要被告換回
    現金，詎被告將支票拿回去後即無下文云云，惟對於應收現金不得收支票，並未
    舉證，且依被告所提出其公司會計即自訴人之妻鍾素娥所製作之簽收帳表，八十
    九年七月五日被告己交回揚勝電器行所交付之二張支票（金額共六萬五千元），
    由鍾素娥簽收，該簽收帳表為真正，且該二張支票即自訴人所指之支票等情，均
    為自訴人於審判中所是認，從而自訴人此部分所指訴被告之事實，顯為無據。
四、再查盈齊公司部分，證人即盈齊公司負責人甲○○到庭證稱：三千八百元部分，
    已交給被告，但匆忙中未要求被告簽收，如此收費方式是被告要求。嗣後因冷氣
    發生故障，要求自訴人公司維修，為其以尾款三千八百元未收為由拒絕，伊為得
    到維修，而與之協議，由伊再繳三千三百元，自訴人公司始願維修，伊才再付三
    千三百元云云，雖稱錢已交被告收取，又未要求被告簽收，與一般業界收取貨
    款均須簽收以取證之習慣不合，已難採信；況其如真已付清尾款，其豈有再支付
    三千三百元，而未據理力爭之理﹖而本件盈齊公司支付貨款之情形，異於常情，
    盈齊公司先付訂金一萬元，餘款一般應在貨送到之時即全部付清，豈有於貨送到
    時，支付支票及部分現金一千五百元，過二天後再支付三千八百元現金之理，證
    人甲○○所謂被告如此要求支付云云，被告如此自找麻煩，且造成盈齊公司麻煩
    ，盈齊公司何以未質疑，被告何以如此要求，實乏動機，故證人甲○○之證言，
    顯不足採，亦可知被告所辯因該批冷氣有糾紛，自訴人公司授權伊全權處理，非
    無可能。且自訴人先則稱被告五千三百元現款部分未交回公司，於最後辯論終結
    前改稱被告僅三千八百元未交回公司，其對於支票九萬一千七百元部分及一千五
    百元部分被告已交回公司之事證未提出，顯然有隱藏對被告有利證據之事實。被
    告雖僅能提出支票部分已交由公司之證據（如前鐘素娥所製作之簽收帳表），但
    對於一千五百元部分其因資料不足而無從舉證，且當庭表示不知道當日為何收支
    票又收現金一千五百元等語，而自訴人已承認公司有收一千五百元，可知被告對
    於其與公司間款項交付情形，其未掌握對伊有利之證據，且事隔日久，確已遺忘
    ，故被告此部所辯亦可採信。
五、末查除濕機三千五百元部分，自訴人於自訴狀中未記載此部分，於本院審理時追
    加此部分，先則稱八十九年三月十三日所出貨之除濕機貨款被告未繳回，惟經被
    告提出前揭簽收帳表證明該台除濕機貨款已交回後，自訴人即又改稱該台除濕機
    非伊所爭執之那一台，因現伊已找出四台除濕機是被告出貨，但前揭簽收帳表僅
    記載三台云云，惟如被告真有意侵占該台除濕機貨款，何以對於日後所出貨之除
    濕機或其他金額更大之貨款，未為侵占，已可證明被告無不法侵占之犯意，況被
    告出貨之除濕機應非僅此四台，而自訴人所指該台除濕機貨款究竟是否已交回自
    訴人公司，證據均存在自訴人之處，被告難為舉證，且自訴人本身實亦不清楚被
    告是否有侵占該三千五百元之貨款之事實，此由其追加此部分事實之過程即可知
    ，從而被告是否未交回該台除濕機貨款尚未能確定（自訴人應提出被告任職以來
    全部簽收帳表及出貨單供本院核對，方可認定），且縱未交回，因被告無侵占犯
    意，亦僅為民事糾葛，尚不能成立自訴人所指之刑責。
六、按犯罪事實，應依證據認定之，無證據不得推定其犯罪事實。又不能證明被告犯
    罪者，應諭知無罪之判決，刑事訴訟法第一百五十四條、第三百零一條第一項分
    別定有明文。本件依卷內事證，不能證明被告有自訴人所指之犯行，業如前述，
    不能證明被告犯罪，本院自應依法諭知被告無罪。
據上論斷，應依刑事訴訟法第三百四十三條、第三百零一條第一項判決如主文。
中      華      民      國      九十一      年    三      月   二十五   日
                                臺灣臺北地方法院刑事第五庭
                                    法  官  劉  亭  柏
右正本證明與原本無異
如不服本判決應於送達後十日內向本院提出上訴狀
                                    書記官  羅  欣  宜
中      華      民      國      九十一      年    四      月    十      日
